【裁判字號】    97,上易,468
【裁判日期】    970416
【裁判案由】    家庭暴力防治法
【裁判全文】
臺灣高等法院臺中分院刑事判決         97年度上易字第468號
上  訴  人  臺灣臺中地方法院檢察署檢察官
被      告  甲○○
上列上訴人因被告家庭暴力防治法案件，不服臺灣臺中地方法院
96 年度易字第5803號中華民國97年1月11日第一審判決（起訴案
號：臺灣臺中地方法院檢察署 96年度偵字第24286號），提起上
訴，本院判決如下：
    主  文
上訴駁回。
    理  由
一、本件公訴（聲請簡易判決處刑）意旨略以：被告甲○○係代
    號九六一００號之夫、九六一００之二之父（年籍詳臺灣臺
    中地方法院九十六年度家護字第四二八號卷宗），三人間具
    有家庭暴力防治法第三條第一款、三款所定之家庭成員關係
    ，甲○○於民國（下同）九十六年五月二十四日經本院依家
    庭暴力防治法之規定，以九十六年度家護字第四二八號核發
    民事通常保護令，裁定不得對代號九六一００號及九六一０
    ０之二號實施身體上或精神上不法侵害之行為，不得對於九
    六二００號及九六一００之二號實施身體上或精神上不法侵
    害之行為，不得對於九六一００號為騷擾行為，應於九十六
    年六月二十日上午十時前，向臺中市警察局第二分局家庭暴
    力防治官報到，接受下列處遇計畫：八個月之精神治療（每
    二週回精神科門診一次）及十八週之其他治療與輔導（內容
    ：認知輔導，每一週至少一小時）。惟甲○○並未於九十六
    年七月五日、九十六年七月十二日至維新醫院接受治療與輔
    導，而違反保護令，因認被告涉犯家庭暴力防治法第六十一
    條第五款之罪。
二、按犯罪事實應依證據認定之，無證據不得認定犯罪事實；不
    能證明被告犯罪或其行為不罰者，應諭知無罪之判決，刑事
    訴訟法第一百五十四條第二項、第三百零一條第一項分別定
    有明文。而刑事訴訟法上所謂認定犯罪事實之證據，係指足
    以認定被告確有犯罪行為之積極證據而言，該項證據自須適
    合於被告犯罪事實之認定，始得採為斷罪資料，最高法院29
    年上字第3105號著有判例。又認定犯罪事實所憑之證據，無
    論係直接證據或間接證據，其為訴訟上之證明，須於通常一
    般之人均不致有所懷疑，而得確信其為真實之程度者，始得
    據為有罪之認定，倘其證明尚未達到此一程度，而有合理之
    懷疑存在，復無其他調查途徑可尋，法院即應為無罪之判決
    ，最高法院76年台上字第4986號著有判例。復按行為人對於
    構成犯罪之事實，明知並有意使其發生者，為故意，刑法第
    十三條第一項定有明文，違反法院依家庭暴力防治法依第十
    四條第一項第十款所為之完成加害人處遇計畫，係屬故意犯
    ，自應以行為人對於完成加害人處遇計畫之行為義務明知並
    有意使其不完成為構成要件，如加害人並非有意使其不完成
    ，即缺乏犯罪之意思要件。
三、經查：
  (一)被告於上開保護令裁定宣示後，於九十六年六月三日上午十
    一時許，在臺中市○○路五五六號接受執行，並於收受臺中
    市政府衛生局九十六年六月十三日衛醫字第０九六００二四
    六七六號函通知後，分別於九十六年七月五日、九十六年七
    月十二日前往維新醫院報到等情，有臺中市警察局第二分局
    保護令執行紀錄表一紙、臺中市政府九十六年八月六日府授
    醫字第０九六０一七四三四三號函、家庭暴力加害人到達執
    行機構通知書二張附卷可憑，顯然被告均依指示向警局或醫
    院報到，並無拒絕前往之情形。
  (二)上開精神治療一次應繳費用為二千元，心理輔導一小時應繳
    費用為一千二百八十元，於繳交上開費用始得治療及輔導，
    被告報到後稱其沒錢繳交上開費用，如有補助亦負擔不起等
    情，業據證人即維新醫院負責本案心理輔導之社工師楊繡翠
    於原審到庭結證明確，且有臺中市北區公所低收入戶證明書
    影本一份在卷可稽。是以本案被告既依通知二度到達上開醫
    院欲接受治療，惟因無力繳交醫療費用而未進入療程，尚難
    認其所為係拒絕治療及輔導。又被告與上開社工師會談時第
    一次會談之時間達一小時之久，第二次亦在半小時以上，社
    工師亦給予情緒上之支持而未予收費乙節，亦據證人楊繡翠
    於原審到庭結證明確，倘被告不願意接受處遇計畫，當不致
    於花費上開時間與社工師晤談。
  (三)被告自八十九年九月八日起至九十六年十一月十九日因有精
    神病症之病視感而持續至中國醫藥學院附設醫院精神科門診
    ，有該院函覆原審法院之九十六年十二月十一日院管檔字第
    ０九六一二０四九九三號函附之說明一張及病歷影本五十張
    附卷可憑，並有中國醫藥學院附設醫院診斷證明書、宏恩醫
    院診斷證明書、中華民國身心障礙手冊、重大傷病免自行部
    份負擔證明卡等影本各一份附於本院卷可憑，顯然被告有心
    接受精神病症之治療，應無逃避治療之心態，益認被告並非
    有意使加害人處遇計畫不完成。至上開醫院之治療為何及是
    否可替代維新醫院之治療效果，則非本案審究之範圍。
  (四)此外復查無其他積極證據足以證明被告明知並有意使上開精
    神治療及心理輔導之處遇計畫不完成，其犯罪尚屬不能證明
    ，原審為被告為無罪之諭知，自無不合。檢察官提起本件上
    訴，並無理由，應予駁回。
據上論結，應依刑事訴訟法第三百六十八條，判決如主文。
本案經檢察官乙○○到庭執行職務。
中    華    民    國    97    年    4     月    16    日
          刑事第八庭    審判長法  官  羅  得  村
                              法  官  劉  榮  服
                              法  官  張  靜  琪
上列正本證明與原本無異。
不得上訴。
                              書記官  陳  俞  豪
中    華    民    國    97    年    4     月    16    日


司法院資訊處製作；財團法人民間司法改革基金會備份。
